【裁判字號】    91,簡上,107
【裁判日期】    920820
【裁判案由】    給付票款
【裁判全文】
臺灣雲林地方法院民事判決  九十一年度簡上字第一○七號
    上  訴  人  漢勝企業股份有限公司
    法定代理人  乙○○
    被上訴人    甲○○
右當事人間請求給付票款事件，上訴人對於中華民國九十一年十月四日本院北港簡易
庭九十年度港簡字第一五二號第一審判決提起上訴，本院判決如左：
    主    文
原判決廢棄。
被上訴人應給付上訴人新台幣肆佰壹拾伍萬仟零貳拾壹元，暨如附表所示之利息。
第一、二審訴訟費用由被上訴人負擔。
    事    實
甲、上訴人方面：
  一、聲明：如主文所示。
  二、陳述：除與原判決記載相同者，茲引用之外，補稱：
    （一）被上訴人自民國（下同）八十九年四月一日起陸續向上訴人購滿飼料，迄
          九十一年一月二十九日止共計九十六筆，貨款金額新台幣（下同）七百五
          十萬七千四百元。扣除介紹佣金、退料及匯款等計八十五萬零三百七十四
          元外，應收貨款為六百六十五萬七千零二十六元，而前述貨款被上訴人均
          係簽發以雲林縣東勢鄉農會信用部為付款人之支票抵付，惟其中有六張票
          款係代付訴外人陳德勝委託支付之貨款。不料被上訴人簽發之發票日九十
          年一月十五日，面額各五十三萬一千九百七十三元及四十三萬五千一百四
          十九元之支票二紙，屆期提示均遭退票。嗣雙方協議，被上訴人乃另外簽
          發發票日九十年四月十五日，面額五十六萬五千四百九十二元（加計利息
          三萬三千五百十五元）、四十六萬二千五百六十三元（加計利息二萬七千
          四百十四元）支票交上訴人收執。詎料，該二紙支票屆期仍遭退票，且連
          同被上訴人簽發之發票日九十年一、二、三月之支票全數退票。
    （二）對被上訴人抗辯所為之陳述：上訴人確實曾收到上訴人交付之貨款六百七
          十七萬六千六百九十九元，但其中二百二十九萬七千七百三十六元乃是代
          訴外人陳德勝給付；其中九十九萬六千二百四十元則是代付訴外人陳抄之
          貨款。
  三、證據：除援用第一審所提證據外，補提出貨單、統一發票、本院九十一年度訴
            字第三三四號民事判決為證，並聲請訊問證人陳德勝、陳抄。
乙、被上訴人方面：
  一、聲明：上訴駁回。
  二、陳述：除與原判決記載相同者，茲引用之外，補稱：
    （一）其於八十九年五月起至同年十二月止，共計交付上訴人貨款六百七十七萬
          六千六百九十九元，兩造間已無債權債務關係存在。
    （二）兩造於九十二年五月二十九日在台灣高等法院台南分院達成和解，條件大
          致為「兩造債權債務以四百一十萬元計算。被上訴人於成立訴訟上和解時
          願先給付上訴人三十萬元現金，餘款三百八十萬元，分二十年按月平均攤
          還，一期不為履行，視為全部到期。被上訴人另提供土地設定第三順位抵
          押權與上訴人供為擔保」。兩造既已成立和解，上訴人請求被上訴人給付
          票款，即無理由。
  三、證據：除援用第一審所提證據外，補提支票為證。
    理    由
一、本件上訴人於原審起訴主張：其執有被上訴人簽發如附表所示之支票十三張，票
    面金額共計四百十五萬三千零二十一元，於票載發票日提示付款竟均遭退票，爰
    本於票據法律關係請求判決如主文所示等語。被告則以：系爭票款均已清償完畢
    等語，資為抗辯。
二、上訴人主張其執有被上訴人簽發之系爭十三紙支票，屆期提示未獲清償等情，有
    其所提支票暨退票理由單在卷可稽，復為被上訴人所不爭執，自屬真實。而被上
    訴人抗辯其曾交付上訴人貨款六百七十七萬六千六百九十九元之情，固為上訴人
    所是認，信屬真實無誤，然查：
    （一）訴外人陳德勝、陳抄與上訴人間之交易，均是以被上訴人簽立之支票作為
          付款工具，此據證人陳德勝證述「我跟漢勝叫貨，漢勝的業務員直接去找
          甲○○拿支票，支票是甲○○的，我都是在賣完小雞之後再將錢拿給許坤
          木」、「（問：是否曾經以自己的支票或是現金交付貨款給漢勝公司）沒
          有，都是用甲○○的支票支付貨款給漢勝公司」、「（問：目前為止有無
          積欠漢勝公司貨款）沒有。最後一次因為甲○○週轉不靈，所以漢勝公司
          的業務員要我把賣完雞的錢直接交給他們，我也照做了，大約有一百一十
          萬左」（見九十二年七月十五日筆錄）；證人陳抄證稱「我跟陳德勝是兄
          弟，我跟漢勝公司交易的方式都跟我大哥陳德勝所述的一樣」（見九十二
          年七月十五日筆錄）。又本院九十一年度訴字第三三四號上訴人請求證人
          陳德勝、陳抄給付貨款事件，亦確認陳德勝、陳抄在八十九年九月以前向
          上訴人訂貨之貨款，均以被上訴人簽發之支票清償完畢，僅其中被上訴人
          用以預備支付貨款之面額四十三萬五千一百四十九元之支票退票，故仍積
          欠上訴人十四萬一千五百八十三元，有該民事判決附卷為憑。綜上，足認
          上訴人主張其收受被上訴人交付之貨款六百七十七萬六千六百九十九元中
          ，二百二十九萬七千七百三十六元乃是代陳德勝給付；九十九萬六千二百
          四十元則是代陳抄給付之貨款，並非全是清償被上訴人自己貨款等語，尚
          非無據。
    （二）又被上訴人交付之貨款六百七十七萬六千六百九十九元，均係以其設於雲
          林縣東勢鄉農會00000000000000號帳戶之二十二紙支票支
          付，各該紙支票之發票日自八十九年一月起至同年十二月止，有被上訴人
          所提之雲林縣東勢鄉農會九十年九月六日雲東農信字第二三八二號函檢附
          之支票影本在卷可稽。關於票據授受之法律上目的，可大致分為清償目的
          、融通目的、贈與目的與擔保目的。本件兩造之交易模式，係被上訴人於
          收受貨物後，交付發票日二至三個月後之遠期支票作為付款工具，此為兩
          造所是認（見九十二年八月六日筆錄）。詳言之，被上訴人交付上訴人收
          執之支票，係以清償為目的，且是在清償票載發票日前二至三個月間所積
          欠之貨款至明。查：前述業已兌現之二十二紙支票，票載發票日之最終日
          為八十九年十二月三十一日，顯係被上訴人用以清償八十九年九月以前結
          欠上訴人之貨款債務。而系爭十三紙支票之發票日則介於九十年一月三十
          一日至同年四月十五日止，應係用以支付兩造八十九年九月起至九十年二
          月為止之貨款債務。亦即，被上訴人已兌現之六百七十七萬六千六百九十
          九元與系爭支票所欲清償之貨款債務並非同一。再者，兩造授受支票之目
          的為清償債務，而非擔保債務，則被上訴人若因兌現前述二十二紙支票而
          不再積欠上訴人任何貨款債務，則其何須另行交付系爭支票與上訴人收執
          。
    （三）被上訴人簽發用以支付證人陳德勝積欠上訴人飼料貨款之支票，自九十年
          一月起即陸續跳票，致使證人陳德勝自八十九年十月起向上訴人所購貨款
          未能因支票兌現而清償，此有本院九十一年度訴字第三三四號判決附卷可
          稽（見該判決第六頁），並經上訴人陳述「證人自八十九年十二月起至九
          十年三月間為止與漢勝交易的金額為支付一百二十五萬四千三百六十元，
          全部都是證人自己支付完畢。九十一年訴字三三四號所判決給付的金額為
          新台幣十四萬一千五百四十三元，則是八十九年十一月之前證人所積欠的
          貨款，這是因為甲○○所交付的支票跳票了」明確（見九十二年七月十五
          日筆錄）。則被上訴人簽發交予上訴人收執，且預備用以支付其本人及證
          人陳德勝、陳抄八十九年九月以後所訂購飼料貨款之支票，均屆期提示而
          未能兌現，應堪認定。而被上訴人於八十九年九月仍向上訴人訂購飼料十
          二次、同年十月訂購十七次、同年十一月訂購九次、同年十二月訂購十二
          次、九十年一月訂購五次；依據統一發票所載交易金額計算，兩造八十九
          年九月間之交易金額為五十三萬五千六百九十七元、同年十月為一百四十
          一萬九千八百七十元、同年十一月為八十三萬三千六百五十四元、同年十
          二月為一百十二萬六千一百五十四元、九十年一月為二十三萬三千五百十
          元，總計金額為四百十四萬八千八百八十五元，有上訴人所提出貨單、電
          子計算機統一發票附卷為憑（見卷末證物袋）。交易之總金額與系爭支票
          總金額相仿，益證系爭支票應係用以清償八十九年九月以後結欠之貨款債
          務無疑。從而被上訴人抗辯其因交付上訴人六百七十七萬六千六百九十九
          元之貨款，兩造間已無債務存在云云，不足採信。
    （四）兩造於本院審理中雖曾就和解一事進行協商，然因被上訴人無法提供所有
          土地設定第二順位抵押權以為擔保，致無法達成訴訟和解，有本院九十二
          年七月三日、四日筆錄在卷可證。至兩造前於台灣高等法院台南分院另案
          確認訴訟中所進行之協商，目的是求在本件給付訴訟中以四百十萬元達成
          訴訟和解後，各自撤回其餘訴訟案件，終結兩造全部訟爭。而本案既因故
          未達成訴訟和解，則被上訴人以另案確認訴訟中所達成之初步協議遽認和
          解成立，即無可採。
三、按在票據上簽名者，依票上所載文義負責，發票人並應按票據文義擔保支票之支
    付，又執票人向支票債務人行使追索權時，得請求自為付款提示之日起之利息，
    如無約定利率者，依年利息百分之六計算，票據法第五條第一項、第一百二十六
    條、第一百三十三條定有明文。本件被上訴人簽發系爭支票，屆期未清償票款，
    已如前述，揆諸上開規定，上訴人依票據關係請求被上訴人給付四百十五萬三千
    零二十一元及自各該支票付款提示之日起按週年利率百分之六計算之利息，為有
    理由，應予准許。上訴人指摘原判決不當，求予廢棄改判，為有理由，爰由本院
    予以廢棄，改判如主文第二項所示。
四、據上論結，本件上訴為有理由，依民事訴訟法第四百三十六條之一第三項、第四
    百五十條、第七十八條，判決如主文。
中      華      民      國    九十二    年      八      月     二十     日
                                        臺灣雲林地方法院民事第一庭
~B審判長法官  蕭守田
~B法      官  陳秋如
~B法      官  鍾貴堯
右正本證明與原本無異。
本件當事人須以本判決適用法律顯有錯誤為上訴理由時，始得於本判決送達後二十日
內向本院提起上訴狀，如已於本判決宣示後送達前提起上訴者，應於判決送達後十日
內補具上訴裡由（均需按他造當事人之人數附繕本），並經本院許可後方得上訴最高
法院。
中      華      民      國    九十二    年      八      月     二十     日
~B法院書記官  張雅如
   ┌───────────────────────────────┐
   │附表                                                          │
   ├──────────────┬────────────────┤
   │金額（新台幣）              │       利          息           │
   ├──────────────┼────────────────┤
   │五十萬元                    │ 自九十年一月三十一日起至清償   │
   │                            │ 日止，按週年利率百分之六計算   │
   │                            │ 。                             │
   ├──────────────┼────────────────┤
   │十五萬元                    │ 自九十年一月三十一日起至清償   │
   │                            │ 日止，按週年利率百分之六計算   │
   │                            │ 。                             │
   ├──────────────┼────────────────┤
   │三十五萬元                  │ 自九十年二月一日起至清償日止   │
   │                            │ ，按週年利率百分之六計算。     │
   ├──────────────┼────────────────┤
   │三十萬八千六百元            │ 自九十年二月十六日起至清償日   │
   │                            │ 止，按週年利率百分之六計算。   │
   ├──────────────┼────────────────┤
   │四十萬元                    │ 自九十年三月一日起至清償日止   │
   │                            │ ，按週年利率百分之六計算。     │
   ├──────────────┼────────────────┤
   │三十六萬四千一百五十六元    │ 自九十年三月二日起至清償日止   │
   │                            │ ，按週年利率百分之六計算。     │
   ├──────────────┼────────────────┤
   │九萬九千八百元              │ 自九十年三月二十二日起至清償   │
   │                            │ 日止，按週年利率百分之六計算   │
   │                            │ 。                             │
   ├──────────────┼────────────────┤
   │三十五萬元                  │ 自九十年四月二日起至清償日止   │
   │                            │ ，按週年利率百分之六計算。     │
   ├──────────────┼────────────────┤
   │十五萬元                    │ 自九十年四月二日起至清償日止   │
   │                            │ ，按週年利率百分之六計算。     │
   ├──────────────┼────────────────┤
   │五萬二千二百十元            │ 自九十年四月三日起至清償日止   │
   │                            │ ，按週年利率百分之六計算。     │
   ├──────────────┼────────────────┤
   │四十萬零二百元              │ 自九十年三月十五日起至清償日   │
   │                            │ 止，按週年利率百分之六計算。   │
   ├──────────────┼────────────────┤
   │四十六萬二千五百六十三元    │ 自九十年四月十七日起至清償日   │
   │                            │ 止，按週年利率百分之六計算。   │
   ├──────────────┼────────────────┤
   │五十六萬五千四百九十二元    │ 自九十年四月十七日起至清償日   │
   │                            │ 止，按週年利率百分之六計算。   │
   └──────────────┴────────────────┘


司法院資訊處製作；財團法人民間司法改革基金會備份。
